【裁判字號】    95,易,1262
【裁判日期】    951218
【裁判案由】    侵占
【裁判全文】
臺灣彰化地方法院刑事判決              95年度易字第1262號
公  訴  人  臺灣彰化地方法院檢察署檢察官
被      告  甲○○
                    樓
上列被告因業務侵占案件，經檢察官提起公訴（95年度偵字第92
50號），被告於準備程序中就被訴事實為有罪之陳述，經告以簡
式審判之旨，並聽取當事人之意見後，本院合議庭裁定由受命法
官獨任進行簡式審判程序，判決如下：
    主  文
甲○○連續意圖為自己不法之所有，而侵占對於業務上所持有之
物，處有期徒刑捌月。緩刑年。
    事  實
一、甲○○自民國94年9月間起受僱於乙○○，負責駕駛車牌號
    碼985─GJ號自用大貨車載送「三橋食品股份有限公司」（
    下稱三橋食品公司）之冷凍食品至各地區廠商並收取貨款（
    因乙○○與三橋食品公司約定由乙○○負責載運該公司冷凍
    食品並收取貨款），為從事業務之人，竟因積欠地下錢莊債
    務，而基於意圖為自己不法所有之概括犯意，利用其為乙○
    ○載運三橋食品公司之冷凍食品至「銘慧冷凍食品行」交付
    予客戶並收取貨款之機會，連續於附表所示時間將其向「銘
    慧冷凍食品行」代收之如附表所示貨款，以變易持有為所有
    之意思予以侵占入己，供己作為清償債務之用。嗣因乙○○
    發覺，向臺灣臺中地方法院檢察署提出告訴，而查悉上情。
二、案經乙○○訴由臺灣臺中地方法院檢察署呈請臺灣高等法院
    臺中分院檢察署令轉臺灣彰化地方法院檢察署檢察官偵查起
    訴。
    理  由
一、本案被告甲○○所犯係死刑、無期徒刑、最輕本刑為3年以
    上有期徒刑以外之罪，其於準備程序就前揭被訴事實為有罪
    之陳述，經受命法官告知簡式審判程序之旨，並聽取被告與
    公訴人之意見後，本院認無不得或不宜改依簡式審判程序進
    行之處，爰依刑事訴訟法第273條之1第1項、第284條之1，
    裁定本案由受命法官獨任進行簡式審判程序。
二、上開事實，業據被告甲○○迭於偵查中及本院行準備程序與
    審理時坦承不諱，核與告訴人乙○○指述之情節相符，復有
    三僑出貨單4紙、出貨退回單1紙、銘慧冷凍食品行出具之付
    款支出表1紙、乙○○寄發之存證信函1紙在卷可稽，足徵被
    告之任意性自白與事實相符而值採信。本案事證明確，被告
    犯行堪以認定，應予依法論科。
三、查被告行為後，刑法業於94年2月2日修正公布，95年7月1日
    起施行。按行為後法律有變更者，適用行為時之法律，但行
    為後之法律有利於行為人者，適用最有利於行為人之法律，
    修正後刑法第2條第1項定有明文。此條規定係規範行為後法
    律變更所生新舊法律比較適用之準據法，本身尚無新舊法比
    較之問題，於新法施行後，應一律適用新法第2條第1項之規
    定，為「從舊從輕」之比較。而本次法律變更，比較時應就
    罪刑有關之共犯、未遂犯、想像競合犯、牽連犯、連續犯、
    結合犯，以及累犯加重、自首減輕暨其他法定加減原因（如
    身分加減）與加減例等一切情形，綜其全部罪刑之結果而為
    比較（最高法院95年5月23日95年度第8次刑庭會議決議參照
    ）。關於本案應適用之新舊法，茲比較如下：
（一）關於罰金刑最低額之問題，被告所犯業務侵占罪（詳如後
      述），法定刑中有科處罰金之規定。修正前刑法第33條第
      5款規定罰金為1元以上，修正後刑法第33條第5款則將罰
      金規定係新臺幣1,000元以上，以百元計算之。是依修正
      後之法律，被告得科處罰金刑最低為新臺幣1,000元；然
      依被告行為時之刑罰法律，即修正前刑法第33條第5款規
      定之罰金最低額1元，該罪之罰金刑最低額為銀元1元，若
      換算為新臺幣，僅為新臺幣3元。經比較新舊法之結果，
      以舊法較有利於被告。
（二）刑法施行法增訂第1條之1規定：「中華民國94年1月7日刑
      法修正施行後，刑法分則編所定罰金之貨幣單位為新臺幣
      。94年1月7日刑法修正時，刑法分則編未修正之條文定有
      罰金者，自94年1月7日刑法修正施行後，就其所定數額提
      高為30倍。但72年6月26日至94年1月7日新增或修正之條
      文，就其所定數額提高為3倍」。本件被告所犯之業務侵
      占罪法定刑中既有科處罰金之規定，經比較增訂之刑法施
      行法第1條之1與被告行為時之罰金罰鍰提高標準條例第1
      條前段、現行法規所定貨幣單位折算新臺幣條例第2條結
      果，二者規定適用之結果並無不同，此部分尚無新法或舊
      法較有利於被告之問題。
（三）被告行為後，刑法第56條連續犯之規定，業於94年1月7日
      修正公布刪除，並於95年7月1日施行，則被告行為後新法
      業已刪除連續犯之規定，此刪除雖非犯罪構成要件之變更
      ，但顯已影響行為人刑罰之法律效果，自屬法律有變更，
      而刑法修正之後，原屬連續犯之數個犯罪行為，依新法應
      數罪併罰，比較修正前之規定，可依裁判上一罪論處，顯
      然修正前之規定較有利於被告，是依新法第2條第1項規定
      ，比較新、舊法結果，仍以適用被告行為時法律即舊法論
      以連續犯較為有利。
（四）綜合上述各條文修正前、後之比較，揆諸前揭最高法院決
      議及修正後刑法第2條第1項前段、後段規定之「從舊、從
      輕」原則，以95年7月1日修正公布施行前之刑法相關規定
      及修正前罰金罰鍰提高標準條例第1條前段規定，對於被
      告較為有利，自應適用修正前之相關規定予以論處。
四、查被告甲○○受僱於乙○○擔任大貨車司機，負責送貨並代
    為收取貨款，為從事業務之人，對於告訴人乙○○委其代為
    收取之貨款具有業務上之持有關係，竟恣意將之侵占入己，
    核其所為，係犯刑法第336條第2項之業務侵占罪。被告先後
    多次業務侵占犯行，時間緊接，方法相同，觸犯構成要件相
    同之罪名，顯係基於概括犯意反覆為之，應依修正前刑法第
    56 條連續犯之規定論以一罪，並依法加重其刑。爰審酌被
    告犯罪之動機、目的、手段、侵占金額之多寡及犯後坦承犯
    行之態度等一切情狀，量處如主文所示之刑。末按被告行為
    後，刑法第74條業已修正公布施行，而本案係在新法修正公
    布後為判決，應逕適用新法即修正後刑法第74條之規定宣告
    緩刑，而無新舊法比較之問題，最高法院95年5月23日第8次
    刑事庭會議決議參照，是本件關於緩刑即應適用修正後刑法
    第74條規定論之。查被告前受有期徒刑以上刑之宣告，執行
    完畢後，5年以內未曾受有期徒刑以上刑之宣告，有台灣高
    等法院被告前案紀錄表1份附卷可考，其業已坦承犯行，深
    具悔意，且已返還告訴人所侵占款項而與告訴人乙○○達成
    和解，有本院公務電話記錄表1紙在卷可參，被告經此偵審
    教訓，當知警惕而無再犯之虞，本院綜核各情，認所宣告之
    刑，以暫不執行為適當，爰依修正後刑法第74條第1項第2款
    之規定，併予宣告緩刑3年，以啟自新，並觀後效。
據上論斷，依刑事訴訟法第273條之1第1項、第299條第1項前段
，刑法第2條第1項，修正前刑法第56條，刑法第336條第2項、第
74條第1項第2款，罰金罰鍰提高標準條例第1條前段，判決如主
文。
本案經檢察官郭玄義到庭執行職務。
中    華    民    國    95    年    12    月    18    日
                  刑事第二庭    法  官  尚安雅
以上正本證明與原本無異。
如不服本判決，應於送達後10日內向本院提出上訴狀（須附繕本
）。
告訴人或被害人對於判決如有不服具備理由請求檢察官上訴者，
其上訴期間之計算係以檢察官收受判決正本之日期為準。
中    華    民    國    95    年    12    月    18    日
                                書記官  廖建興
附表：
┌─────┬───────┬──────┐
│ 編    號 │   時   間  1 │ 收取貨款   │
│          │              │（新臺幣）  │
├─────┼───────┼──────┤
│    1     │ 94年12月23日 │  16,770元  │
├─────┼───────┼──────┤
│    2     │ 94年12月26日 │  12,600元  │
├─────┼───────┼──────┤
│    3     │ 95年1月4日   │   7,560元  │
├─────┼───────┼──────┤
│    4     │ 95年1月6日   │   9,700元  │
└─────┴───────┴──────┘
附錄本案論罪科刑法條全文：
中華民國刑法第336條
（公務公益侵占罪、業務侵占罪）
對於公務上或因公益所持有之物，犯前條第1項之罪者，處1年以
上7年以下有期徒刑，得併科5千元以下罰金。
對於業務上所持有之物，犯前條第1項之罪者，處6月以上5年以
下有期徒刑，得併科3千元以下罰金。
前二項之未遂犯罰之。


司法院資訊處製作；財團法人民間司法改革基金會備份。
